【裁判字號】    95,台上,421
【裁判日期】    950310
【裁判案由】    返還保證金
【裁判全文】
最高法院民事裁定              九十五年度台上字第四二一號
    上  訴  人  甲○○
    訴訟代理人  王建強律師
                王盛鐸律師
                蔡文斌律師
                何冠慧律師
    被 上訴 人  中國農民銀行股份有限公司
    法定代理人  乙○○
    訴訟代理人  楊淑惠律師
上列當事人間請求返還保證金事件，上訴人對於中華民國九十四
年十一月二十二日台灣高等法院台南分院第二審判決（九十四年
度上字第一四五號），提起上訴，本院裁定如下：
    主  文
上訴駁回。
第三審訴訟費用由上訴人負擔。
    理  由
按上訴第三審法院，非以原判決違背法令為理由，不得為之，民
事訴訟法第四百六十七條定有明文。又同法第四百六十八條規定
，判決不適用法規或適用不當者，為違背法令。當事人提起上訴
，如以同法第四百六十九條所列各款情形為理由時，其上訴狀或
理由書應表明該判決有合於各該條款規定情形之具體內容，及係
依何訴訟資料合於該違背法令之具體事實。如依同法第四百六十
九條之一規定提起上訴，其上訴狀或理由書應表明該判決所違背
之法令條項，或有關判例、解釋字號，或成文法以外之習慣或法
理等及其具體內容，暨係依何訴訟資料合於該違背法令之具體事
實，並具體敘述為從事法之續造、確保裁判之一致性或其他所涉
及之法律見解具有原則上重要性之理由。上訴狀或理由書如未依
上述方法表明，或其所表明者，與上開法條規定不合時，即難認
為已合法表明上訴理由，其上訴自非合法。本件上訴人對於原判
決提起上訴，雖以該判決違背法令為由，惟核其上訴理由狀所載
內容，係就原審取捨證據、認定事實及解釋契約之職權行使所論
斷：上訴人委託被上訴人標買系爭坐落台南縣永康市○○段第一
五六九、一五七○號土地（下稱系爭土地）之申請書，係以「中
國農民銀行」為受託人，被上訴人之開元分行僅為被上訴人之分
支機構，係協助被上訴人與上訴人簽立申請書，並辦理受託事項
，並非該委託契約之當事人，契約之當事人應係被上訴人，被上
訴人並已依上訴人之申請書參與投標，買受系爭土地，上訴人主
張其與被上訴人之開元分行所訂立之申請書，因欠缺一方當事人
而不成立，即無可採，上訴人依民法第一百七十九條、第一百八
十一條之規定，請求返還保證金，洵屬無據，不應准許。次查被
上訴人係於民國八十七年四月二十六日日取得系爭土地權利移轉
證書，同年五月二十日辦妥所有權移轉登記，依民法第五百四十
一條第二項之規定，於其取得系爭土地所有權時，始負移轉委任
人之義務。而該給付義務未特定其時間，屬未定期之債務，如經
催告，而仍不給付，始負遲延責任，且債權人非因債務人遲延給
付當然取得契約解除權，仍須定相當期限催告其履行，於期限內
不履行時，始得解除契約。上訴人未舉證證明其於八十七年五月
二十日以後，有催告被上訴人移轉系爭土地之所有權，而使被上
訴人負遲延責任，及被上訴人負遲延責任後，有再定相當之期限
催告其履行，被上訴人仍不於相當期限內履行，上訴人並未取得
契約解除權，其主張被上訴人遲延違約，解除契約，亦屬無據。
綜上所述，上訴人依民法第一百七十九條、第一百八十一條、第
二百五十九條第一款之規定，請求被上訴人返還新台幣三百四十
八萬元及法定遲延利息，洵屬無據，不應准許等情，指摘其為不
當，並就原審命為辯論及已論斷者，泛言違法，而非表明該判決
所違背之法令及其具體內容，暨依訴訟資料合於該違背法令之具
體事實，亦非具體敘述為從事法之續造、確保裁判之一致性或其
他所涉及之法律見解具有原則上重要性之理由，難認其已合法表
明上訴理由。依首揭說明，應認其上訴為不合法。
據上論結，本件上訴為不合法。依民事訴訟法第四百八十一條、
第四百四十四條第一項、第九十五條、第七十八條，裁定如主文
。
中    華    民    國  九十五  年    三    月    十    日
                      最高法院民事第三庭
                          審判長法官  吳  正  一
                                法官  劉  福  聲
                                法官  黃  義  豐
                                法官  簡  清  忠
                                法官  謝  正  勝
      本件正本證明與原本無異
                                      書  記  官
中    華    民    國  九十五  年    三    月  二十一  日
                                                   Ｍ


司法院資訊處製作；財團法人民間司法改革基金會備份。
